【裁判字號】    95,上易,97
【裁判日期】    950428
【裁判案由】    違反保護令
【裁判全文】
臺灣高等法院刑事判決                  95年度上易字第97號
上  訴  人  臺灣桃園地方法院檢察署檢察官
被      告  乙○○
上列上訴人因被告違反保護令案件，不服臺灣桃園地方法院94年
度易字第1157號，中華民國94年11月22日第一審判決（起訴案號
：臺灣桃園地方法院檢察署94年度偵字第9519號）及移送併辦（
臺灣桃園地方法院檢察署94年度偵字第22208號），提起上訴，
本院判決如下：
    主  文
上訴駁回。
    理  由
一、聲請簡易判決處刑意旨略以：被告乙○○係告訴人甲○○之
    前夫，渠等間具有家庭暴力防治法第3條第1款所定之家庭成
    員關係，被告乙○○明知臺灣桃園地方法院於民國94年5月
    3日，以94年度家護字第199號核發民事通常保護令，禁止被
    告乙○○於保護令有效之10個月期間內不得對告訴人甲○○
    實施身體或精神上不法侵害及騷擾，且應遠離告訴人甲○○
    位於桃園縣平鎮市○○路懷恩巷2號之居所及同縣市○○路
    ○段356號之工作場所至少2百公尺遠。詎被告乙○○竟於同
    年5月15日中午12時30分許，接近告訴人甲○○之上開居所
    僅僅5公尺之距，並以「妳是妓女、要24小時盯著妳、要讓
    妳沒工作」之詞大聲咆哮，而公然辱罵告訴人甲○○（公然
    侮辱部分經原審判決公訴不受理確定），並違反前開民事保
    護令。因認被告乙○○涉犯家庭暴力防治法第50條第2款、
    第4款之罪嫌。
二、按不能證明被告犯罪者，應諭知無罪之判決，刑事訴訟法
    第301條第1項定有明文。又行為非出於故意或過失者，不罰
    。過失行為之處罰，以有特別規定者為限，刑法第12條規定
    甚明。而家庭暴力防治法關於罰則之規定，並未排除刑法第
    12條之適用，因此，該法第50條所規定之違反保護令罪，既
    無處罰過失行為之特別規定，自必須行為人有犯罪之故意始
    能成罪，換言之，行為人除在客觀上須有違反民事保護令內
    容外，主觀上亦應知悉該保護令之內容，卻仍出於己意而違
    反，始足當之。
三、聲請人認被告涉犯上揭違反家庭保護令之犯行，係以告訴人
    甲○○之指述，及原審法院94年家護字第199號民事通常保
    護令為其主要論據。訊據被告乙○○固坦承有於上揭時間至
    告訴人甲○○前開住所5公尺距離之路旁，公然辱罵告訴人
    「妳是妓女、要24小時盯著妳、要讓妳沒工作」等語之事實
    ，惟堅決否認有違反保護令之犯行，辯稱：伊沒有收到民事
    保護令，不知道保護令之內容為何等語。經查：告訴人甲○
    ○前確曾向原審法院聲請核發民事通常保護令，由該院於94
    年5月3日，以94年度家護字第199號核發內容為「（一）被
    告不得直接或間接對於告訴人為下列聯絡行為：騷擾行為；
    （二）被告應遠離下列場所至少2百公尺：桃園縣平鎮市○
    ○路懷恩巷2號、桃園縣平鎮市○○路○段356號；（三）有
    效期間10個月等事項之民事通常保護令，此有前揭保護令在
    卷足憑，然查原審法院94年家護字第199號民事通常保護令
    係於94年5月15日下午4時許，由郵差交付被告友人（真實姓
    名不詳之成年女子）以同居人之身分代收一節，業據被告供
    承在卷，並有原審法院送達證書影本1紙附於原審卷足憑，
    足認被告於案發時即94年5月15日中午12時30分，尚未收到
    原審法院核發之前揭保護令，是被告前揭所辯，洵屬有據。
    從而，被告於案發時既不知有法院家事法庭所核發之民事通
    常保護令，自無從認定其主觀上有違反該暫時保護令之故意
    ，自不得以被告客觀上單純違反保護令之行為，即認定其成
    立違反保護令罪名。綜上，聲請人所提之證據，尚不能證明
    被告有上述違反保護令之犯行。本院復查無其他積極證據足
    認被告涉有前開違反保護令之犯行，被告此部分犯罪尚屬不
    能證明，自應諭知被告無罪判決。
四、原審為被告無罪之判決，洵無不當，檢察官上訴意旨略以：
    查檢察官於原審94年10月14日就本案行準備程序時，業已當
    庭減縮被告關於違反家庭保護令之犯業事實，而原審仍為審
    理，顯有不當; 如貴院仍認此部犯罪事實不生減縮效力而屬
    起訴、審理範圍，則請審酌家庭暴力防治法第14條之規定：
    通常保護令…，自「核發時」起生效力，是本案之保護令自
    94年5月3日即由桃園地方法院家事法庭為94年家護字第199
    號裁定核發，是該保護令自該日起即已生效，另被告亦曾於
    同年3月6日因家暴案件至警局製作筆錄：，顯見被告對被害
    人聲請保護令事亦已知悉，是原審以被告無主觀犯意而為無
    罪之宣判，顯有不當云云，固非無見，惟查，本案於94 年
    10月14日原審行準備程序時，檢察官固表示「有關違反保護
    令罪的部分予以減縮」等語（見原審卷第17頁），然尚無從
    判斷，檢察官已就該部分撤回起訴，原審據以判決，尚難謂
    為不當；且查家庭暴力防治法第14條之規定：「通常保護令
    …，自核發時起生效力」，係指合法送達被告，核發時發生
    效力，非指於法院製作完成，即已生效，自不得據此而認定
    被告犯罪。綜上，檢察官之上訴，非有理由，其上訴應予駁
    回。
五、臺灣桃園地方法院檢察署檢察官移送併辦意旨略以（94年度
    偵字第22208號）：被告乙○○係甲○○之前夫，2人間具有
    家庭暴力防治法第3條第1款所定之家庭成員關係，乙○○明
    知臺灣桃園地方法院於94年5月3日，以94年度家護字第199
    號核發民事通常保護令，禁止乙○○於保護令有效之10個月
    期間內不得對甲○○實施身體或精神上不法侵害及騷擾，詎
    乙○○竟於同年11月29日22時39分許，以號碼為0000000000
    號之行動傳送簡訊內容：「等等看我是一隻不死的鳥，不要
    以為你贏了只是及時收手也讓我知道往後應該走那個方向才
    不致陷入你的圈套那就親痛仇快划不來皆下來我會認真的想
    想要作什麼才是不違法亂紀的事」等語，至甲○○所使用之
    號碼為0000000000號之行動電話，而違反前開民事保護令。
    因認被告涉犯家庭暴力防治法第50條第2款之罪嫌，與前開
    案件具有連續犯一罪之關係云云，惟查被告本件前開違反家
    庭暴力防治法之罪，其犯罪不能證明，應判決無罪已如前述
    ，則本件移送併辦部分已無所附麗，自應退回檢察官另行偵
    辦。
據上論斷，應依刑事訴訟法第368條，判決如主文。
本案經檢察官邱美育到庭執行職務。
中    華    民    國    95    年    4     月    28    日
                  刑事第八庭審判長法  官  鄭文肅
                                  法  官  陳國文
                                  法  官  江國華
以上正本證明與原本無異。
不得上訴。
                                  書記官  陳玉嬋
中    華    民    國    95    年    5     月    1     日


司法院資訊處製作；財團法人民間司法改革基金會備份。
